【裁判字號】    92,訴,89
【裁判日期】    920606
【裁判案由】    搶奪等
【裁判全文】
臺灣苗栗地方法院刑事判決                            九十二年度訴字第八九號
    公  訴  人  臺灣苗栗地方法院檢察署檢察官
    被      告  戊○○
右列被告因搶奪等案件，經檢察官提起公訴（九十二年度偵字第五四四號、第七六八
號），及移
第一八六六號、第一八七五號、第一九三九號），本院判決如左：
    主    文
戊○○意圖為自己不法之所有，而搶奪他人之動產，處有期徒刑柒月；又連續竊盜，
處有期徒刑壹年。應執行有期徒刑壹年伍月。
    事    實
一、戊○○於民國九十一年十二月二十七日上午十一時三十分許，至甲○○所開設位
    於苗栗縣造橋鄉○○村○○鄰○○路四十二號之「美佳美美髮院」內，向甲○○
    借用行動電話遭拒，竟意圖為自己不法之所有，趁其不備時，突然出手搶奪甲○○所有之ＮＯＫＩＡ牌行動電話一支（八二五○型、機身號碼：0000000
    00000000號），得手後旋即逃出店外，並於同日上午十一時五十分許，
    持上開手機至苗栗縣竹南鎮○○路一七四號勁品科技公司，以新台幣（下同）一
    千五百元販賣予不知情之黃來福，嗣並將所得贓款花用殆盡。案經甲○○報警後
    循線查獲，並自黃來福處扣得上開竊得之手機一支。
二、戊○○另起竊盜犯意，基於意圖為自己不法所有之概括犯意，先後連續為下列竊
    盜行為：
  (一)於九十一年十二月一日上午十時許，因見友人庚○○位於苗栗縣造橋鄉大西村三
    鄰赤崎三號之住處廚房後門未上鎖，乃開門進入（無故侵入住宅部分未據告訴）
    ，並徒手竊取屋內ＤＶＤ播放機（上豪廠牌、八八○六號機型）及放大器（即擴
    大器，ＴＥＮＹＥＮ廠牌、ＶＳＡ—二八○號機型）各一部，得手後共以五百元
    （檢察官移送併辦意旨書誤載為五萬元）之代價售予位於苗栗縣頭份鎮天力中古
    電器行不知情之店家負責人李立章，案經庚○○報請後循線查獲。
  (二)於九十一年十二月十八日上午十一時許，因見友人黃文廣位於苗栗縣造橋鄉大西
    村九鄰石灘十四號之住處大門未上鎖，乃開門進入（無故侵入住宅部分未據告訴
    ），趁屋內無人之際，持屋內懸掛於牆上之機車鑰匙一把，將黃添郎所有、由壬○○使用（移送併案意旨誤載為壬○○所有）之車號ＩＨＤ—０８７號重型機車
    騎走而竊取之，於離去之際適為黃文廣發覺，因而報警查獲。
  (三)於九十一年十二月二十九日下午一時三十分許，至苗栗縣造橋鄉大西村十四鄰大
    坪八十五號，欲找其友人黃銘洋，因黃銘洋在樓上，戊○○遂請黃銘洋之妹己○○上樓找黃銘洋，並趁己○○上樓之際，竊取己○○所有置於客廳桌上之飛利浦
    牌行動電話一支（機身號碼：000000000000000號），得手後立
    即離去，並將該行動電話藏置於造橋鄉大西村十四鄰土地公廟內，嗣因己○○報
    警而循線查獲，並起出上開行動電話一支。
  (四)於九十二年三月二日二十時十分許，至苗栗縣造橋鄉錦水村一鄰二號友人辛○○
    家中聊天，趁辛○○上樓不注意之際，以徒手方式竊取ＮＯＫＩＡ牌行動電話一
    支（三三一０型、機身號碼：000000000000000號），得手後旋
    即持該行動電話販賣予不知情友人呂炎生，得款一千元後花用殆盡，案經辛○○
    報警循線查獲，並自呂炎生處扣得上開行動電話一支。
  (五)於九十二年四月五日九時許，在苗栗縣頭份鎮○○里○○鄰○○路六九○巷六弄
    停車場，趁乙○○不在之際，以徒手方式竊取其所有鍍鋅格柵鈑（水溝蓋）五十
    三組及蓋子二十四個，得手後以車號６Ｈ—５２３１號自用小貨車載離現場，並
    將該批水溝蓋賣給宏碁行負責人周德基（是否涉及贓物罪嫌部分，另函請檢察官
    偵辦），得款一萬二千元花用殆盡。案經乙○○報警而循線查獲，並自周德基處
    扣得上開鍍鋅格柵鈑五十三組及蓋子二十四個。
  (六)於九十二年四月十日晚上六時許，在苗栗縣頭份鎮興隆里高鐵工地內，徒手竊取
    丁○○所有之鋼筋十條（直徑約三公分，長六尺），得手後以車號６Ｈ—５２３
    １號自用小貨車載離現場。嗣於同日十九時許，在苗栗縣頭份鎮○○路○段二六
    ０號前，經警攔檢而查獲，並扣得上開竊得之鋼筋十條。
三、案經甲○○、己○○訴由苗栗縣警察局竹南分局報請報請臺灣苗栗地方法院檢察
    署檢察官偵查起訴及壬○○、庚○○、辛○○、丙○○訴由苗栗縣警察局竹南分
    局暨乙○○、丁○○、訴由苗栗縣警察局頭份分局報請臺灣苗栗地方法院檢察署
    檢察官移送併辦。
    理    由
一、訊據被告戊○○對於右揭事實於警詢、偵查及本院審理時均坦承不諱，並核與下
    列事實相符：
  (一)右揭事實欄一之事實，業據被害人甲○○於警詢及偵查指述遭搶情節綦詳，且據
證人黃來福於警詢及偵查中證述被告至其店內出售搶得之手機無訛（均見九十二
    年度偵字第五四四號偵卷第八至第九頁、第十至第十一頁背面、第二十五頁），
    且有贓物認領保管單（同上偵卷第十二頁）、收購證明單（同上偵卷第十三頁）
    、苗栗縣警察局竹南分局扣押物品目錄表（同上偵卷第十八頁）各一紙及搶得之
    手機照片一張（同上偵卷第十九頁）附卷可稽。
  (二)右揭事實欄二(一)之事實，業據被害人庚○○於警詢指訴失竊情節明確，且據證人
    李立章於警詢證述被告至其店內出售竊得之物品無訛（均見九十二年度偵字第一
    三六二號偵卷第九頁至第十頁、第十一頁至第十二頁），且有贓物認領保管單（
    同上偵卷第十三頁）、苗栗縣警察局竹南分局扣押物品目錄表（同上偵卷第十七
    頁）、ＤＶＤ出售切結書（同上偵卷第十四頁）各一紙及竊取之ＤＶＤ播放機照
    片一張（同上偵卷第十九頁）在卷可憑。
  (三)右揭事實欄二(二)之事實，業經被害人壬○○於警詢指訴失竊情節甚詳，且據證人
    黃文廣於警詢中證述目擊被告將竊得之機車騎走等語明確（均見九十二年度偵第
    一四五０號偵卷第八頁至第十九頁），且有贓物認領保管單一紙（同上偵卷第二
    十頁）在卷可按。
  (四)右揭事實欄二(三)之事實，業據被害人己○○於警詢之指訴失竊情節綦詳（九十二
    年度偵字第七六八號偵卷第九頁至第十頁），且有贓物認領保管單一紙（同上偵
    卷第十一頁）在卷足憑。
  (五)右揭事實欄二(四)之事實，業經被害人辛○○於警詢之指訴綦詳（九十二年度偵字
    第一九三九號偵卷第十頁至第十一頁），且據證人呂炎生於警詢中之證述被告將
    扣案手機販賣予他等語明確（同上偵卷第十二頁至第十三頁）。且有贓物認領保
    管單（同上偵卷第十四頁）、苗栗縣警察局竹南分局扣押物品目錄表（同上偵卷
    第十八頁）、搜索扣押筆錄（同上偵卷第十六頁旁頁至第十七頁）各一份及竊取
    之手機照片影本一張（同上偵卷第十五頁）附卷足按。
  (六)右揭事實欄二(五)之事實，業經被害人乙○○於警詢中之指訴綦詳（九十二年度偵
    字第一八六六號偵卷第十一頁至第十二頁），且據證人周德基於警詢之證訴被告
    將扣案之物品販售予他等語明確（偵卷第十三頁至第十四頁），且有贓物認領保
    管單（偵卷第十六頁）、買賣單據（偵卷第第十九頁）各一紙及現場照片影本一
    張（偵卷第二十頁至第二十二頁）在卷可按。
  (七)右揭事實欄二(六)之事實，業據被害人丁○○於警詢中指訴綦詳（九十二年度偵字
    第一四八五號偵卷第十五頁至第十五頁背面），且有扣押筆錄（偵卷第十七頁）
    、贓物認領保管單（偵卷第十六頁）、扣押物品目錄表（偵卷第十八頁）各一份
    及現場照片四張（偵卷第三十四頁至第三十五頁）附卷可稽。
  綜上所述，本案事證明確，被告之自白與事實相符，其犯行洵堪認定。
二、查被告戊○○搶奪被害人甲○○所有上揭行動電話之行為，核係犯刑法第三百二
    十五條第一項之普通搶奪罪。而被告就事實欄二(一)至(六)所為，核均係犯刑法第三
    百二十條第一項竊盜罪。而關於事實欄二(二)被告先竊取上開機車鑰匙再竊取機車
    ，其竊取鑰匙之行為係竊取機車行為之一部，屬單一竊盜行為之接續進行，應只
    成立一竊盜罪（最高法院四十八年台上字第九七○號判例參照），附此敘明。被
    告先後六次竊盜犯行，時間緊接，所犯罪名相同，顯係基於概括犯意為之，為連
    續犯，應依刑法第五十六條之規定以一罪論，並加重其刑。公訴人雖未及起訴被
    告如犯罪事實欄二(一)(二)(四)(五)(六)之竊盜犯行，惟此部分與其起訴之竊盜論罪部分，
    有連續犯之裁判上一罪關係，為起訴效力所及，復經檢察官移送併案審理，基於
    審判不可分原則，本院自得併予審理，附此敘明。又被告所犯上開搶奪、竊盜二
    罪間，犯意各別，行為互殊，應分論併罰。爰審酌被告年富力強，本應自食其力
    ，竟貪圖私利，思不勞而獲，恣意搶奪、竊取他人財物，漠視輕踐他人財產權益
    ，甚為可訾，且於本案起訴審理中，即再犯竊案，足見其輕忽法律之程度，惡性
    顯非輕微，本應嚴罰重懲，惟念其各次所得財物價值不高，大部分並已歸還被害
    人，且到庭坦承犯行、態度良好，尚知所悔悟，及其犯罪之動機、目的、手段，
    犯罪所生之危害等一切情狀，分別量處如主文所示之刑，並定其應執行之刑，以
    資懲儆。
三、至臺灣苗栗地方法院檢察署九十二年度偵字第號移送併辦意旨另以，戊○○於九
    十一年一月四日上午十一時三十分許，於苗栗縣竹南鎮○○街一四二號，竟意圖
    為自己不法之所有，假借向丙○○借用ＮＯＫＩＡ牌行動電話一支（８３１０型
    ）使用為由，將借得之手機佔為己有並乘機逃離現場，復於九十二年一月四日十
    二時，在苗栗縣竹南鎮○○街一四二號，將該手機販賣予楊沐純，得款二千八百
    元，因認被告戊○○涉有強奪罪嫌云云。按搶奪罪係以乘人不備，不及抗拒，公
    然掠取其財物為成立要件，與竊取者係乘人不知，以和平或秘密方法竊得其物之
    情形，迥然有別（最高法院七十五年度台上字第六三四號判決意旨參照）。次按
    查搶奪罪之乘人不備或不及抗拒而掠取財物者，不以直接自被害人手中奪取為限
    。即以和平方法取得財物後，若該財物尚在被害人實力支配之下而公然持物逃跑
    ，以排除其實力支配時，仍不失為乘人不備或不及抗拒而掠取財物，應成立搶奪
    罪（最高法院八十二年台上字第二四四五號裁判意旨參照）。經查，右揭事實業
    據被告於警詢中坦承不諱，核與告訴人徐維鈞於警詢中指稱：九十二年一月四日
    上午十一時三十分左右，在苗栗線頭份鎮○○路六十八號聯強通訊行，有一名男
    子（即被告戊○○）至伊店內向伊借用手機，之後就跑掉沒有歸還等語（見九十
    二年一月四日警詢筆錄）相符。由此可知，被告自始即有不法所有之意圖，假借
    借用手機之詐術手段，使告訴人徐維鈞陷於錯誤而交付手機，嗣被告逃逸而受有
    財產上之損害，核屬刑法第三百三十九條第一項詐欺取財罪無疑。至被告行為是
    否另構成搶奪罪嫌，查，本案乃店員將個人手機借予被告使用，於手機交付同時
    ，其持有關係應已移轉予被告，此與前述最高法院裁判意旨（該裁判犯罪事實為
    至被告錶店內佯稱欲購買名錶，於店員取出供其選購，然被告趁店員不注意之際
    持錶逃逸），指店員對於店內產品仍保有實力支配關係尚有不同，是以，被告此
    部分行為與搶奪罪之構成要件尚屬有間，自難以該罪相繩。又被告之行為因非係
    乘人不知，以和平或秘密方法竊得手機，亦與竊盜罪之構成要件不符。綜上所述
    ，此部分與起訴事實既非同一罪名，自與公訴人起訴之竊盜或搶奪部分不生連續
    犯之裁判上之一罪關係，且又未經起訴，本院自無從併予審理，此部分應退回原
    併案檢察官，另為妥適之處理，附此敘明。
據上論斷，應依刑事訴訟法第二百九十九條第一項前段、刑法第五十六條、刑法第三
百二十五條第一項、三百二十條第一項、第五十一條第五款，罰金罰鍰提高標準條例
第一條前段，判決如主文。
本案經檢察官張文傑到庭執行職務。
中      華      民      國    九十二    年      六      月      六      日
                            臺灣苗栗地方法院刑事第一庭
                                        審判長法  官   陳 鴻 斌
                                              法  官   姚 銘 鴻
                                              法  官   顧 正 德
右正本證明與原本無異。
如不服本判決，應於判決送達後十日內向本院提出上訴狀( 應附繕本 )。
                                              書記官   黃 正 中
中      華      民      國    九十二    年      六      月      六      日
附錄本判決論罪科刑法條全文：
刑法第三百二十五條第一項：
意圖為自己或第三人不法之所有，而搶奪他人之動產者，處六月以上五年以下有期徒
刑。
刑法第三百二十條第一項：
意圖為自己或第三人不法之所有，而竊取他人之動產者，為竊盜罪，處五年以下有期
徒刑、拘役或五百元以下罰金。


司法院資訊處製作；財團法人民間司法改革基金會備份。
